【裁判字號】    92,上易,2854
【裁判日期】    921128
【裁判案由】    背信
【裁判全文】
臺灣高等法院刑事判決                          九十二年度上易字第二八五四號
    上  訴  人
    即  被  告  乙○○
    自  訴  人  甲○○
    代  理  人  林清漢  律師
右上訴人因背信案件，不服臺灣桃園地方法院九十年度自字第一九四號，中華民國九
十二年四月一日第一審判決，提起上訴，本院判決如左：
    主  文
上訴駁回。
    事  實
一、緣坐落新竹縣新埔鎮○○○○段第七十五─十四地號、第七十五─十五地號二筆
    ，面積分別為五三六九平方公尺、七五二平方公尺之二筆土地（下稱系爭二筆土
    地）為甲○○所有，因甲○○服役在即，為家中經濟考量，甲○○乃授權其母親
    范彭瑞妹處理此事，范彭瑞妹於民國八十九年六月一日代理甲○○與葉俊宏（另
    由原審審理）簽訂專任委託銷售契約，約定委託售價新台幣（下同）二百五十萬
    元，委託銷售期間自八十九年六月一日起至同年九月三十日止，並授權葉俊宏於
    達成售價之條件成就時，得全權代理甲○○收受訂金，葉俊宏係受甲○○之委任
    處理事務。詎葉俊宏明知於八十九年七月間即有范整猛透過名佳利房屋有限公司
    仲介願以二百八十萬元購買系爭二筆土地，竟與乙○○共同意圖為自己不法之利
    益之犯意聯絡，未告知甲○○此事，而違背其任務，並於八十九年七月十五日向
    甲○○之母范彭瑞妹稱售價過高無法出售，要求降價，范彭瑞妹乃再代理甲○○
    與葉俊宏再簽訂專任委託銷售契約，將委託售價降為二百萬元。惟葉俊宏為免其
    ，二人共同基於犯意聯絡，葉俊宏向范彭瑞妹佯稱乙○○為其房屋仲介公司之主
    任，乙○○、葉俊宏二人向甲○○及范彭瑞妹佯稱買主認為售價仍然太高，要求
    降為一百五十萬元，甲○○與范彭瑞妹商量結果認為售價實在太低，無法同意，
    葉俊宏見狀改稱一百七十萬元賣斷，甲○○無須再支付任何費用，並稱已經與買
    主約妥在楊梅見面，甲○○與范彭瑞妹商量後，遂由范彭瑞妹持甲○○之印章在
    八十九年七月十五日之該份專任委託銷售契約上第六條特約條件內由葉俊宏加註
    「桔園租約甲方（指甲○○）負責解除，甲方本土地出售壹佰柒拾萬元正，實得
    不負擔稅金代書測量及開路及仲介費用，超出底價願做為乙方（指葉俊宏）一切
    費用及報酬（及佣金）」，並由甲○○授權乙○○代理與買主簽約。葉俊宏陪同
    乙○○代理甲○○於八十九年七月十九日與范整猛在桃園縣楊梅鎮○○○路○段
    之名佳利房屋有限公司內就系爭二筆土地簽訂買賣契約，由范整猛以二百八十萬
    元購買系爭二筆土地，致生損害八十萬元買賣價金請求權於甲○○之利益。嗣因
    范整猛於買受系爭二筆土地後到現場處理事務，遇見甲○○之母范彭瑞妹，范彭
    瑞妹提及本件買賣價金為何一再削價，經范整猛告知以二百八十萬元購買，始悉
    上情。
二、案經甲○○提起自訴。
    理  由
一、訊據上訴人即被告乙○○固坦承於八十九年七月十五日陪同同案被告葉俊宏至自
    訴人住處，由自訴人授權伊代理簽約，惟否認有背信之犯行，辯稱：伊與葉俊宏
    為同學，在抵達范彭瑞妹家前，葉俊宏稱已經和范彭瑞妹談妥買賣之價錢，要伊
    代表范彭瑞妹出面簽約，在葉俊宏向范彭瑞妹介紹伊為仲介公司主任時，伊有立
    即表明不是主任，伊純粹信任葉俊宏才去幫忙簽約云云。惟查：
    (一)右揭事實，業據自訴人甲○○於原審指稱：系爭二筆土地為伊所有，出售土地
      此事伊共參與二次，八十九年七月十五日當天伊在工作，葉俊宏和伊母親媽媽
      到我工廠找伊商量要賣這二筆土地的事情，和葉俊宏約好當天下班再詳談，我
      下班回家去後，葉俊宏帶著自稱為仲介公司主任的乙○○來，說有買方要買這
      二筆土地，價錢當天早上在工廠，葉俊宏是和我說拿一九四萬，見面時葉俊宏
      和乙○○二人說買方買了這土地後，還需要支付一些如開馬路之費用，說對方
      改為出價一五○萬，因對方也不是資力很好，伊和母親商量後，覺得價錢太低
      不同意，乙○○和葉俊宏二人見伊母子二人反對就提議說加成一七○萬元，伊
      和母親考慮很久，也覺得土地地點比較偏僻，故同意在葉俊宏拿出來的一張買
      賣合約書上簽（就是同意書），裡面內容是說賣方可以實拿一七○萬。‧‧‧
      ‧葉俊宏和乙○○說他們已經和買方約好要見面，他們要談一些事情，所以拿
      了這份合約書就走了。我和我媽媽都有簽，這就是第一次和葉俊宏他們見面，
      第二次就是在前述簽約後隔沒幾天，下班回來葉俊宏到伊家中，說是買方委託
      他們辦理全部手續，拿出一張委託書，就拿給我們簽，‧‧‧伊簽了委託書後
      我就上樓了，後續情形是母親范彭瑞妹和葉俊宏他們在談等語（原審卷第二八
      七頁至第二八九頁），核與全權代理自訴人甲○○處理系爭二筆土地買賣之范
      彭瑞妹於原審所述之情節相符，並提出證人范整猛購買系爭二筆土地之土地買
      賣契約書、專任委託銷售契約二件、土地登記簿謄本為證（原審卷第九頁至第
      二十六頁）。
    (二)證人即系爭二筆土地之買主范整猛在原審證稱：因個人欲從事休閒活動，在八
      十九年五月份就在注意看這二筆土地，看到路標說有農地要出售，打電話去聯
      絡，和伊接洽的是葉俊宏和另一位名佳利房屋的范小姐，看地的那天他們說要
      賣三百八十萬元，叫伊如果有意願的話就到名佳利房屋當面談，約八十九年七
      月初，就和葉俊宏聯絡，出價二百八十萬元，葉俊宏表示他要和地主談談看，
      約在八十九年七月十五日葉俊宏通知伊稱地主同意二百八十萬元成交，故在八
      十九年七月十九日伊就到名佳利房屋去簽約，葉俊宏從伊當時任職之力霸房屋
      走到名佳利房屋來，約隔兩間之距離，簽約時是葉俊宏帶著乙○○來，說乙○
      ○是甲○○的親胞弟，但小時後過繼給人家，乙○○他有權代理甲○○來簽約
      ，並提出乙○○和甲○○的授權書，伊認為沒什麼問題，就和他簽約了等語（
      原審卷第二一四頁至第二一八頁）。而被告乙○○在原審亦自承：簽約時范整
      猛問伊和甲○○是何關係，伊表示是范太太小時候過繼給人家的兒子等語（原
      審卷第二一八頁）。若果被告乙○○對於同案被告葉俊宏之犯行毫不知情，僅
      單純受同案被告葉俊宏所託至自訴人甲○○住處取得甲○○之授權，代理甲○
      ○與證人范整猛訂定買賣契約，何以被告乙○○於證人范整猛徵詢其與土地所
      有權人即自訴人甲○○二者間之關係時，竟然主動向證人范整猛表示係自訴人
      甲○○早年由母親過繼他人之親兄弟。其用意無非在取得證人范整猛之充分信
      任，否則證人范整猛向自訴人甲○○或其母親范彭瑞妹求證其身份時，其與被
      告葉俊宏共同背信之犯行立即遭識破。而為免自訴人察覺上情，所有相關之付
      款行為均由同案被告葉俊宏陪同被告乙○○向證人范整猛收取，此為被告乙○
      ○所是認，且有自訴人所提出之系爭二筆土地買賣契約書後附之交款紀錄表在
      卷可稽，被告乙○○如果僅是單純受委任簽約，在簽約後之八十九年八月三十
      日、同年十二月二十六日、九十年四月十日相關付款之動作均親自參與，探求
      其因無非在遮掩其與同案被告葉俊宏之背信行為。故被告乙○○辯稱其不知同
      案被告葉俊宏有隱瞞買主所出之價高價格而逕向自訴人要求降價之背信犯行云
      云，顯係圖卸刑責之詞，不足採信。
    (三)證人范整猛確實以總價二百八十萬元購買系爭二筆土地，然自訴人之專任委託
      銷售契約竟從八十九年六月一日簽訂之二百五十萬元，於同年七月十五日降為
      二百萬元，由同案被告葉俊宏所提出之八十九年七月十五日之專任委託銷售契
      約之第六條附加條件上更降為一百七十萬元。而被告乙○○與同案被告葉俊宏
      在八十九年七月間就已經知道證人范整猛出價二百八十萬元，有如前述，此價
      格較八十九年六月一日范彭瑞妹所委託之售價二百五十萬元還要高，依專任委
      託銷售契約，此時被告葉俊宏應即以二百八十萬元成交，並帶自訴人甲○○收
      取訂金，惟被告乙○○、同案被告葉俊宏二人竟然於八十九年七月十五日還要
      自訴人甲○○一再降低委託售價，終降為一百七十萬元。查同案被告葉俊宏受
      自訴人甲○○之委任，本應為委任人即受任人之利益計算，其在知悉已有買主
      願以高於委任之價格買受自訴人委任出售之二筆土地，不僅隱匿其事實，且還
      邀被告乙○○共同向自訴人削價，且藉自訴人甲○○無暇親自簽約之便，使其
      賺取中間價差之犯行不致曝光，而證人買主范整猛確實依約交付價金二百八十
      萬元，自訴人甲○○依約僅能取得一百七十萬元，若果依自訴人原先委託之售
      價二百五十萬元出售，因自訴人與被告乙○○約定超出約定售價之部分均歸同
      案被告葉俊宏所有，則因被告乙○○與同案被告葉俊宏之背信行為，造成自訴
      人甲○○八十萬元之損害，而自訴人甲○○損害之金額即為同案被告葉俊宏個
      人所得之不法利益。
    (四)再證人范整猛從簽約迄過戶完畢均未見過自訴人甲○○與其母親范彭瑞妹，迄
      其至系爭二筆土地上去處理葉俊宏承諾要給其使用之八個五十加侖的水桶時，
      因土地承租人稱桶子是地主的，要其去找地主范彭瑞妹，找到地主范彭瑞妹時
      聊到為何要賣地等情時，范彭瑞妹抱怨稱其沒良心把價錢砍那麼低，她原本開
      價二五○萬元又砍成一九○萬元，又砍成一五○萬元，後來因為她要求才以一
      七○萬元成交，其才告知是以二百八十萬元成交，此時我們雙方才恍然大悟，
      均足證明被告乙○○與同案被告葉俊宏因圖己利而違背受委任事務。
    綜上所述，被告乙○○所辯，為卸責之詞，不足採信，其犯行堪以認定。
二、查被告乙○○雖未受自訴人甲○○委任，而無該受任人之身分，惟其與具有受任
    人身分之同案被告葉俊宏共同犯罪，依刑法第三十一條第一項規定，仍以共犯論
    。核被告乙○○所為，係犯刑法第三百四十二條第一項之背信罪。被告與同案被
    告葉俊宏二人間就上揭犯行，有犯意之聯絡及行為之分擔，皆為共同正犯。查被
    告乙○○行為後刑法第四十一條易科罰金之規定，已於九十年一月四日修正，並
    經總統於同年月十日公布，業於同年月十二日生效，修正後得易科罰金之規定，
    由最重本刑三年以下有期徒刑之罪，修正為五年以下有期徒刑之罪，兩者相較，
    以新法較有利於被告，依刑法第二條第一項前段規定，應適用新法處斷。
三、原審以被告乙○○罪證明確，依刑法第二條第一項前段、第二十八條、第三百四
    十二條第一項、第三十一條第一項、修正後第四十一條第一項前段、罰金罰鍰提
    高標準條例第一條前段、第二條規定，並於審酌被告乙○○犯罪之動機、目的、
    手段，使被害人受損害之金額為八十萬元，本案係由同案被告葉俊宏主導策劃，
    葉俊宏惡性較重，被告乙○○犯後態度等一切情狀，量處有期徒刑五月，並諭知
    易科罰金之折算標準。經核原判決認事用法，並無不合，量刑亦屬妥適，被告上
    訴，猶執前詞否認犯行，指摘原判決不當，請求撤銷改判云云，為無理由，應予
    駁回。
據上論斷，應依刑事訴訟法第三百六十八條，判決如主文。
中      華      民      國    九十二    年     十一     月    二十八    日
                              臺灣高等法院刑事第二十四庭
                                  審判長法  官  陳  貽  男
                                        法  官  徐  世  禎
                                        法  官  李  世  貴
右正本證明與原本無異。
不得上訴。
                                        書記官  魏  汝  萍
中      華      民      國    九十二    年     十一     月    二十八    日
附錄：本案論罪科刑法條全文
  刑法第三百四十二條
    為他人處理事務，意圖為自己或第三人不法之利益，或損害本人之利益，而為違
    背其任務之行為，致生損害於本人之財產或其他利益者，處五年以下有期徒刑、
    拘役或科或併科一千元以下罰金。
    前項之未遂犯罰之。


司法院資訊處製作；財團法人民間司法改革基金會備份。
